臺灣高等法院民事裁定
110年度再字第1號
再審原告    郭至陽  

再審被告    新竹縣政府 

法定代理人  楊文科  
上列當事人間拆屋還地等再審之訴事件，再審原告對於中華民國
107年12月24日本院107年度重上字第436號第二審確定判決，提
起再審之訴，本院裁定如下：
    主  文
再審之訴駁回。
再審訴訟費用由再審原告負擔。
    理  由
一、按再審之訴，應於30日之不變期間內提起。前項期間，自判
    決確定時起算，判決於送達前確定者，自送達時起算；其再
    審之理由發生或知悉在後者，均自知悉時起算。但自判決確
    定後已逾5年者，不得提起，民事訴訟法第500條第1項、第2
    項定有明文。次按對於第二審判決於上訴期間內提起上訴，
    第三審法院非以其上訴逾期，而以另有其他不合法情形，裁
    定駁回其上訴者，對原判決提起再審之訴時，其再審不變期
    間應自裁定確定翌日起算（最高法院78年台抗字第149號判
    例意旨參照）。次按對於確定判決提起再審之訴，依民事訴
    訟法第501條第1項第4款規定，應於起訴狀中表明再審理由
    ，即表明該確定判決有何再審事由，否則其訴即屬不合法，
    毋庸命其補正，法院得逕以裁定駁回之（最高法院70年台再
    字第35號判例意旨參照）。當事人提起再審之訴，雖聲明係
    對某件再審判決為再審，但審查其再審訴狀理由，實為指摘
    原確定裁判如何違法，而對該聲明不服之再審判決則毫未指
    明有如何法定再審理由，此種情形，可認為未合法表明再審
    理由，法院得逕以其再審之訴為不合法駁回之（最高法院69
    年台聲字第123號判例意旨參照）。
二、查本件再審原告前對本院於民國（下同）107年12月24日所
    為107年度重上字第436號判決（下稱原確定判決）聲明不服
    ，提起上訴，經前程序第二審以裁定限期命再審原告補正第
    三審裁判費，及委任律師或具律師資格之關係人為訴訟代理
    人之委任書，再審原告雖補繳第三審裁判費，但逾期未補正
    委任書，前程序第二審於108年2月19日以107年度重上字第4
    36號裁定駁回其上訴，再審原告對於該裁定提起抗告，經最
    高法院於109年1月15日以109年度台抗字第126號裁定駁回抗
    告而告確定，該裁定於109年2月3日送達再審原告，有前揭
    卷宗可稽，亦有新竹地院於109年3月13日核發之判決確定證
    明書可憑（見前程序一審卷第167頁）。
三、再審原告主張伊之祖先自清朝時候來台，世代居住在門牌號
    碼新竹市○區○○里0鄰○○路0段000巷0弄00○0號房屋，此有新
    竹地方檢察署檢察官104年度偵字第5572號竊佔案不起訴處
    分書之內容可佐，故原確定判決忽視經濟社會文化權利國際
    公約第11條第1項所保障之「適足居住權利」，忽略伊應有
    之適足居住權利、生存權、工作權及財產權，提起本件再審
    之訴。經核再審原告於收受原確定判決正本時，即可知悉上
    開主張之再審事由，揆之前揭說明，再審原告於109年2月3
    日收受最高法院109年度台抗字第126號裁定書之送達，其提
    起再審之訴之30日不變期間應自109年2月4日起算，加計在
    途期間4日，應於109年3月9日屆滿，再審原告於110年1月5
    日始提出本件再審之訴，顯已逾該不變期間。至於再審原告
    於110年1月14日提出110年1月7日作成之居住證明，但未憑
    以指摘原確定判決有如何法定再審事由，難認已合法表明再
    審理由，其再審之聲請亦難認為合法。是揆諸前揭說明，本
    件再審之訴自非合法，應予駁回。
四、據上論結，本件再審之訴為不合法，爰裁定如主文。
中　　華　　民　　國　　110 　年　　2 　　月　　18　　日
                    民事第二十一庭
  　　　　　　　　　    審判長法  官  翁昭蓉
                              法  官  呂淑玲
                              法  官  羅惠雯
正本係照原本作成。
如不服本裁定，應於收受送達後10日內向本院提出抗告狀，並應
繳納抗告費新臺幣１千元。
中　　華　　民　　國　　110 　年　　2 　　月　　18　　日
     　　　　　　　　　　　　 書記官　洪秋帆